【裁判字號】    99,消債更,279
【裁判日期】    990720
【裁判案由】    聲請更生程序
【裁判全文】
臺灣高雄地方法院民事裁定           99年度消債更字第279號
聲  請  人  甲○○
上列當事人聲請消費者債務清理事件，本院裁定如下：
    主  文
聲請人即債務人甲○○自民國九十九年七月二十一日下午四時起
開始更生程序。
命司法事務官進行本件更生程序。
    理      由
一、按「債務人不能清償債務或有不能清償之虞者，得依本條例
    所定更生或清算程序，清理其債務」、「法院開始更生程序
    之裁定，應載明其年、月、日、時，並即時發生效力。」、
    「法院裁定開始更生或清算程序後，得命司法事務官進行更
    生或清算程序，必要時得選任律師、會計師或其他適當之自
    然人或法人一人為監督人或管理人。」，消費者債務清理條
    例第3 條、第45條第1 項、第16條第1 項分別定有明文。
二、聲請意旨略以聲請人即債務人前向如附表所示之銀行辦理消
    費貸款致積欠無擔保債務達新台幣（下同）3,613,098 元，
    因無法清償債務，而於民國95年間依金融主管機關協調成立
    之中華民國銀行公會會員辦理消費金融案件無擔保債務協商
    機制與各債權銀行達成分期還款協議，同意自95年7 月份起
    分100 期，並於每月10日以37,885元依各債權銀行債權金額
    比例清償各項債務至全部清償為止，惟聲請人之收入如扣除
    上開每月應償還金額，已無剩餘薪資得支應個人生活基本開
    銷，聲請人自已無力償還如附表所示之債務，是聲請人未依
    前開分期還款協議繼續履行，乃不可歸責於聲請人之事由所
    致，而聲請人現已不能清償債務，且所負無擔保或無優先權
    之債務總額並未逾1,200 萬元，復未經法院裁定開始清算程
    序或宣告破產，爰依法聲請准予裁定更生等語。
三、經查，聲請人現計積欠如附表所示債權人共3,613,098 元之
    債務，而聲請人於95年間曾依「中華民國銀行公會會員辦理
    消費金融案件無擔保債務協商機制」與最大債權銀行安泰商
    業銀行股份有限公司辦理協商而與如附表所示之債權人達成
    分期還款協議，同意自95年7 月份起分100 期，並於每月10
    日以37,885元依各債權銀行債權金額比例清償各項債務至全
    部清償為止，而聲請人於協商成立後僅繳納1 期即毀諾未依
    約履行，並經該銀行於95年11月通知毀諾乙節，此有協議書
    、財團法人金融聯合徵信中心當事人查詢個人資料回覆書等
    件在卷可稽（本院卷第97頁至106 頁、19頁至34頁），又聲
    請人主張其現任職於高雄縣政府環境保護局為臨時人員而為
    未從事營業活動之消費者，其於95、96、97、98年平均每月
    薪資分別為5,567 元、14,067元、15,233元、14,911元，名
    下僅有投資1 筆（金額約為1,550 元）及國泰人壽終身壽險
    解除金約為64,450元，是其所得於扣除個人之必要生活費用
    後，繼續履行上開還款協議已有重大困難且業不能清償債務
    等情，業據其提出財產及收入狀況說明書、綜合所得稅各類
    所得資料清單、財產歸屬資料清單、各類所得扣繳暨免扣繳
    憑單、戶籍謄本、人壽保險單、薪資給付證明、勞工保險被
    保險人投保資料表等件為證（本院卷第10頁至12頁、第36頁
    至37頁、第57至64頁），而本院經審核上開各件無誤後，參
    酌內政部社會司所公佈聲請人住居之高雄縣最低生活費標準
    及聲請人所提出之支出說明、生活費單據等為計算結果，認
    其主張應確為屬實，則聲請人既為非從事小規模營業活動之
    消費者，且其所負無擔保或無優先權之債務總額並未逾法定
    1,200 萬元之數額，而其與金融機構協商成立後乃因有非可
    歸責於己之事由而無法繼續履行，且其於未償債務亦應已無
    清償之能力或已有不能為清償之情形，再者聲請人經查並未
    經裁定開始更生、清算等程序，且亦無許可和解、宣告破產
    、認可和解、更生或協調等民事事件（本院民事紀錄科查詢
    表，本院卷第42頁參照），且無消費者債務清理條例第6條
    第3 項、第8 條或第46條各款所定應駁回更生聲請之事由存
    在，則揆諸上開說明，聲請人向有管轄權之本院依消費者債
    務清理條例聲請更生程序以清理其債務依法即屬有據，自應
    予以准許，爰並依上開規定命司法事務官進行本件更生程式
    而裁定如主文。
四、依消費者債務清理條例第11條第1 項、第45條第1 項、第16
    條第1 項，裁定如主文。
中    華    民    國    99    年    7     月    20    日
              民事第四庭    法      官  黃宏欽
上為正本係照原本作成。
本件不得抗告。
本裁定業於99年7月21日下午4時公告。
中    華    民    國    99    年    7     月    20    日
                            書  記  官  張家瑜
附表：債權人清冊
     ┌──┬────────┬──────────┬─────┐
     │    │                │                    │          │
     │編號│債權人          │金額（新台幣）      │ 種類     │
     ├──┼────────┼──────────┼─────┤
     │ 一 │臺灣土地銀行    │50,786元            │信用卡債權│
     ├──┼────────┼──────────┼─────┤
     │ 二 │國泰世華銀行    │293,224元           │信用卡債權│
     ├──┼────────┼──────────┼─────┤
     │ 三 │花旗銀行        │161,984元           │信用卡債權│
     ├──┼────────┼──────────┼─────┤
     │ 四 │台灣新光銀行    │195,653元           │信用卡債權│
     ├──┼────────┼──────────┼─────┤
     │ 五 │遠東國際商業銀行│149,357元           │信用卡債權│
     ├──┼────────┼──────────┼─────┤
     │ 六 │元大商業銀行    │123,035元           │信用卡債權│
     ├──┼────────┼──────────┼─────┤
     │ 七 │永豐商業銀行    │181,057元           │信用卡債權│
     ├──┼────────┼──────────┼─────┤
     │ 八 │玉山商業銀行    │276,324元           │信用卡債權│
     ├──┼────────┼──────────┼─────┤
     │ 九 │台新國際商業銀行│453,000元           │信用貸款  │
     ├──┼────────┼──────────┼─────┤
     │ 十 │大眾商業銀行    │186,405元           │信用卡債權│
     ├──┼────────┼──────────┼─────┤
     │十一│安泰商業銀行    │934,000元           │信用貸款  │
     ├──┼────────┼──────────┼─────┤
     │十二│中國信託商業銀行│408,273元           │信用貸款  │
     ├──┼────────┼──────────┼─────┤
     │十三│匯誠第一資產管理│200,000元           │債權轉讓  │
     │    │股份有限公司    │                    │          │
     ├──┴────────┼──────────┼─────┤
     │合                  計│ 3,613,098元        │          │
     └───────────┴──────────┴─────┘                    └──┴────────┴──────────┴─────┘          └──┴────────┴──────────┴─────┘

司法院資訊處製作；財團法人民間司法改革基金會備份。
